臺灣彰化地方法院刑事判決　　　　　　　　　　　　　九十三年度易字第二一四號
　　公　訴　人　臺灣彰化地方法院檢察署檢察官
　　被　　　告　丁○○
右列被告因贓物案件，經檢察官提起公訴（九十三年度偵字第一二七０號），本院判
決如左：
    主      文
丁○○無罪。
    理      由
一、公訴意旨略以：被告丁○○明知綽號「阿清」之真實姓名年籍不詳友人，於民國
    九十二年十二月六日晚間近十二時許，送至其彰化縣伸港鄉○○村○○路五十之
    二號居所之未懸掛車牌機車二部（其一係被害人丙○○所有，於九十二年十一月
    二十九日晚間九時許，在彰化縣員林鎮○○里○○路一００號前遭竊之車牌號碼
    ＬＬＲ─四０六號重機車，引擎號碼：四ＶＰ─一一六二七三號；另一係被害人
    戊○○所有，於九十二年十二月六日下午三時許，在彰化縣社頭鄉○○村○○路
    前遭竊之車牌號碼ＴＵＦ─００五號輕機車，引擎號碼：ＥＴ四三五四六六號）
    ，均屬來源不明之贓物，竟接受以每部新臺幣（下同）一千元之代價為「阿清」
    拆解，而收受該二部贓車，放置於上址居所圍牆內。因認被告涉有刑法第三百四
    十九條第一項之收受贓物罪嫌等語。
二、按犯罪事實應依證據認定之，無證據不得認定犯罪事實，刑事訴訟法第一百五十
    四條第二項定有明文。而刑事訴訟法上所謂認定犯罪事實之證據，係指足以認定
    被告確有犯罪行為之積極證據而言，該項證據自須適合於被告犯罪事實之認定，
    始得採為斷罪資料，最高法院二十九年上字第三一０五號著有判例。又認定犯罪
    事實所憑之證據，無論係直接證據或間接證據，其為訴訟上之證明，須於通常一
    般之人均不致有所懷疑，而得確信其為真實之程度者，始得據為有罪之認定，倘
    其證明尚未達到此一程度，而有合理之懷疑存在，復無其他調查途徑可尋，法院
    即應為無罪之判決，最高法院七十六年台上字第四九八六號判例足資參照。
三、公訴人認被告涉有右揭收受贓物罪嫌，無非係以被害人丙○○、戊○○指訴機車
    遭竊事實綦詳，並經證人乙○○證述遭拆解機車看起來很新等語，及證人甲○○
    證稱：「阿清」開貨車載運該部已遭拆解機車前來，而「阿清」之友人則騎另一
    部機車等語，互核被告於警詢及偵查中供承有懷疑該二部機車為贓車等情，堪認
    被告應有贓物認識，復有贓物認領保管單二紙、照片四張附卷可稽，為其主要論
    據。訊據被告丁○○則堅決否認有何收受贓物犯行，辯稱：車號ＬＬＲ─四０六
    號重機車，係伊在九十二年十二月六日晚間七時許，在彰化縣員林鎮○○路「省
    錢超市」旁邊巷子內，以自備機車鑰匙竊取而來；車號ＴＵＦ─００五號輕機車
    亦係伊在九十二年十二月六日下午接近傍晚時分，在彰化縣社頭鄉○○○○路之
    某國民小學附近，因該部機車上之鑰匙並未取下，伊就直接將該車騎走，並且由
    伊先後將該二部機車牽入甲○○家中，並無綽號「阿清」之友人前來幫忙等語。
四、經查：
（一）證人甲○○於九十二年十二月七日警詢時雖證稱：該二部機車係於九十二年十
      二月六日晚間七時許，由被告友人「阿清」以貨車裝載及「阿清」之另一位朋
      友以騎乘方式，運抵伊位在彰化縣伸港鄉○○村○○路五十之二號住處內，並
      要求被告幫忙拆解云云，然其已於本院審理時坦承：伊於警詢時所陳上情，係
      被告在警局偷偷要伊這樣說的等語，且伊並不清楚該二部機車如何送至住處，
      在九十二年十二月七日凌晨一時許，被告回到屋內時，伊有詢問該二部機車來
      源，才知道係由被告所竊得等語。嗣被告當庭經公訴蒞庭檢察官一再質疑追問
      該二部機車真正來源，並與證人甲○○前揭證詞反覆推究，被告始自白前述竊
      車經過，復表示該二部機車均係由其本人牽入證人甲○○住處內，當晚並無綽
      號「阿清」之人前來交付車輛等語。則證人甲○○於警詢時為圖附和被告說詞
      ，虛捏「阿清」將機車交予被告拆解之不實經過，既經本院詳予查明，已不容
      再為認定被告收受贓物之依憑。
（二）而被告確於為警查獲當時，已將該二部機車移入自己實力支配之下，其所自白
      之竊車經過，又與證人甲○○於本院審理時所述核無不符，應堪認定被告係以
      竊盜方式取得該二部機車之占有。至於公訴人其餘所列被害人戊○○、丙○○
      之指訴、贓物認領保管單、車輛照片等證據方法，至多僅能證明被害人車輛失
      竊情形，均無從直接推知被告即有涉犯收受贓物之犯行；而被告拆解上開贓車
      為警查獲之事實，亦為竊盜犯罪後持有竊得物品之繼續狀態，應無再依收受贓
      物罪名相繩之餘地。
（三）又被害人戊○○所有之車號ＴＵＦ─００五號輕機車，係於九十二年十二月六
      日下午三時許，在彰化縣社頭鄉○○村○○路前遭竊等情，業經被害人戊○○
      於警詢時指訴綦詳，並有車輛竊盜、車牌失竊資料個別查詢報表－查詢車輛認
      可資料一份附卷可稽，核與被告前揭所承：係於九十二年十二月六日下午，在
      彰化縣社頭鄉竊取該部機車等語相符。至於車號ＬＬＲ─四０六號重機車部分
      ，被告所供陳之竊車時間為九十二年十二月六日晚間七時許，竊車地點在彰化
      縣員林鎮○○路「省錢超市」旁邊巷子內，固與被害人丙○○所稱：係於九十
      二年十一月二十九日晚間九時許，在彰化縣員林鎮○○里○○路一００號前遭
      竊等情容有未合，惟該部機車為警查獲時，其原有之藍色車體已為白色噴漆所
      掩蓋，此觀卷附照片所示及證人乙○○之供詞至明。被告既係為圖解體車輛獲
      取零件而下手竊車，按理並無繼續騎乘該車使用之動機，即無必要於得手後復
      將該車噴漆以求掩人耳目，足可推認該部機車之噴漆應非被告所為，而係於被
      害人丙○○失竊後、被告取得該車實力支配前，另由不詳姓名年籍之他人於車
      體外觀噴上白漆。另被告亦於本院審理時陳稱：行竊時該部機車之鑰匙孔有被
      撬開痕跡，鑰匙插入仍會掉出等語，顯見該部重機車於被告下手行竊之前，已
      先遭人強行撬開鎖孔予以破壞。綜合上情以觀，該部重機車應係於被害人丙○○前揭所指時地遭不詳姓名年籍之人竊取後，隨意停放於路旁，再由被告於其
      上開所述時間、地點發現該車蹤跡並進而下手行竊，尚不能僅因被告所供行竊
      時地迥異於被害人丙○○之指訴，即謂被告毫無遂行本件機車竊盜犯罪之可能
      。
    綜上所陳，被告既於本院審理中自承竊盜犯罪，且有其他證據足認被告自白確與
    事實相符，已無從另行成立贓物犯罪。此外，復查無其他積極證據足認被告確有
    公訴人所指之前揭收受贓物犯行，不能證明其涉犯收受贓物罪，且因竊盜及贓物
    二罪並非同一社會基本事實，本院無從逕行變更起訴法條而就竊盜犯罪予以審理
    ，揆諸首揭法條及判例意旨，應諭知無罪之判決。
五、至於被告前揭竊盜部分，應俟本案確定後，由本院移請臺灣彰化地方法院檢察署
    另為適法之處理。另本案既經判決無罪，即與臺灣嘉義地方法院檢察署移送本院
    併辦之收受贓物案件（九十三年度偵字第二二九七號），要無連續犯之裁判上一
    罪關係可言，自非本院所得實體審究，就該併案部分亦應退回臺灣嘉義地方法院
    檢察署，附此敘明。
據上論斷，應依刑事訴訟法第三百零一條第一項，判決如主文。
本案經檢察官陳德芳到庭執行職務。
中    華    民    國    九十三      年      七      月      二十七      日
                                臺灣彰化地方法院刑事第三庭
                                    審判長法官  李  進  清
                                    法      官  紀  佳  良
                                    法      官  高  文  崇
右正本證明與原本無異。
如不服本判決，應於判決送達後十日內向本院提出上訴狀( 須附繕本 )。
告訴人或被害人對於判決如有不服具備理由請求檢察官上訴者，其上訴期間之計算係
以檢察官收受判決正本之日期為準。
                                    法院書記官  謝  志  鑫
中    華    民    國    九十三      年      八      月        三        日
